【裁判字號】    99,司家聲,11
【裁判日期】    990519
【裁判案由】    變賣遺產
【裁判全文】
臺灣臺中地方法院民事裁定            99年度司家聲字第11號
聲  請  人  王士銘律師
上列聲請人聲請處分被繼承人甲○○遺產事件，本院裁定如下：
      主  文
被繼承人甲○○所遺如附表所示之遺產，准予變賣。
聲請費用由被繼承人甲○○遺產負擔。
      理  由
一、本件聲請意略以：被繼承人甲○○於民國九十四年三月二十
    一日死亡，身後遺有坐落臺北市中山區多筆持分土地、友銓
    電子股份有限公司之股票一千零六十股，惟因被繼承人甲○
    ○之繼承人均已拋棄繼承，且未依民法第一千一百七十七條
    於法定期間內選定遺產管理人，前經利害關係人臺北市政府
    聲請，業經本院以九十六年度財管字第六二號民事裁定選任
    聲請人為被繼承人甲○○之遺產管理人，並准予就被繼承人
    甲○○遺產管理事件為公示催告，現已催告期滿在案。茲因
    被繼承人甲○○生前留有債務，遺產管理人為清償債權予債
    權人，自有變賣被繼承人遺留之遺產之必要等語，並提出本
    院九十六年度家催字第二二四號民事裁定影本、法務部行政
    執行署臺北行政執行處命令、中國信託商業銀行股份有限公
    司函文、被繼承人甲○○之遺產清冊及土地登記謄本（以上
    均為影本）為證。
二、按遺產管理人有為保存遺產必要之處置、清償債務或交付遺
    贈物之職務。遺產管理人為清償債務或交付遺贈物之必要，
    經親屬會議之同意，得變賣遺產；親屬會議不能召開或召開
    有困難時，依法應經親屬會議處理之事項由有召集權人聲請
    法院處理之，民法第一千一百七十九條第一項第二款、第四
    款、第二項後段、第一千一百三十二條第二項定有明文。復
    按「代管無人承認繼承遺產作業要點」第十八點第(三)(四)款規
    定，對債權人及受遺贈人之公示催告期滿後，應即清償債權
    ，交付遺贈物。如非變賣遺產不能清償交付者，應將處理方
    式聲請法院許可後變賣之。由是觀之，於親屬會議無法召開
    時，遺產管理人為清償債務或交付遺贈物之必要，得聲請法
    院之同意後變賣遺產。
三、經查：聲請人主張被繼承人甲○○死亡後其所有繼承人均已
    拋棄繼承，是否仍有應繼承之人不明，因其親屬會議未於法
    定期間內選定遺產管理人，嗣由債權人臺北市政府聲請本院
    選任聲請人為被繼承人甲○○之遺產管理人，並催告被繼承
    人之繼承人、債權人及受遺贈人應於期限內為承認繼承、報
    明債權及為願受遺贈與否之聲明，且自公示催告最後登載新
    聞紙之九十六年十月十日迄今已逾一年二月等情，業據聲請
    人提出上開書據為證，並經本院依職權調閱本院九十六年度
    財管字第六二號、九十六年度家催字第二二四號民事卷宗核
    閱無誤，堪信為真實，是揆諸前開事實，自難期被繼承人之
    親屬會議能召開進而同意變賣被繼承人之遺產，執此，聲請
    人聲請本院變賣被繼承人甲○○之遺產，自屬有據。且被繼
    承人甲○○生前尚積欠地價稅逾十萬元，有法務部行政執行
    署臺北行政執行處函文影本在卷可稽，亦堪信為真實。則聲
    請人為清償債權，確有變賣遺產之必要，依前開規定，其聲
    請准予拍賣被繼承人所遺如附表所示之遺產，核無不合，應
    予准許。
四、依非訟事件法第一百五十七條，裁定如主文。
中    華    民    國    99    年    5     月    19    日
                  家事法庭    司法事務官  蔡秉芳
以上為正本係照原本作成。
如對本裁定抗告須於裁定送達後十日內向本院提出抗告狀。
中    華    民    國    99    年    5    月     19    日
                              書  記  官  蔡萍萍
附表：
┌──┬─────────────────┬──────┐
│編號│土地/股票                         │權利範圍/股 │
│    │                                  │數          │
├──┼─────────────────┼──────┤
│1   │臺北市○○區○○段五小段二八一地號│十萬分之一三│
│    │土地                              │四○        │
├──┼─────────────────┼──────┤
│2   │臺北市○○區○○段五小段二八一之一│十萬分之一三│
│    │地號土地                          │四○        │
├──┼─────────────────┼──────┤
│3   │臺北市○○區○○段五小段二八一之二│十萬分之一三│
│    │地號土地                          │四○        │
├──┼─────────────────┼──────┤
│4   │臺北市○○區○○段五小段二八一之三│十萬分之一三│
│    │地號土地                          │四○        │
├──┼─────────────────┼──────┤
│5   │臺北市○○區○○段五小段二八三地號│十萬分之一三│
│    │土地                              │四○        │
├──┼─────────────────┼──────┤
│6   │臺北市○○區○○段五小段二八三之一│十萬分之一○│
│    │地號土地                          │五九        │
├──┼─────────────────┼──────┤
│7   │臺北市○○區○○段五小段二八三之二│十萬分之一三│
│    │地號土地                          │四○        │
├──┼─────────────────┼──────┤
│8   │臺北市○○區○○段五小段二八三之三│十萬分之一○│
│    │地號土地                          │五九        │
├──┼─────────────────┼──────┤
│9   │臺北市○○區○○段五小段二八六地號│十萬分之一○│
│    │土地                              │五九        │
├──┼─────────────────┼──────┤
│10  │臺北市○○區○○段五小段二八六之一│十萬分之一○│
│    │地號土地                          │五九        │
├──┼─────────────────┼──────┤
│11  │臺北市○○區○○段五小段二八六之二│十萬分之一○│
│    │地號土地                          │五九        │
├──┼─────────────────┼──────┤
│12  │臺北市○○區○○段五小段二八六之四│十萬分之一○│
│    │地號土地                          │五九        │
├──┼─────────────────┼──────┤
│13  │友銓電子股份有限公司              │一千零六十股│
└──┴─────────────────┴──────┘

司法院資訊處製作；財團法人民間司法改革基金會備份。
